【裁判字號】    99,易,2841
【裁判日期】    991019
【裁判案由】    詐欺
【裁判全文】
臺灣板橋地方法院刑事判決              99年度易字第2841號
公  訴  人  臺灣板橋地方法院檢察署檢察官
被      告  甲○○
            丙○○
上列被告因詐欺案件，經檢察官聲請以簡易判決處刑（99年度撤
緩偵字第280 、281 號），本院認不宜以簡易判決處刑，改依通
常程序審理（原案號：99年度簡字第8056號），並判決如下：
    主  文
本件公訴不受理。
    理  由
一、公訴意旨略以：被告丙○○、甲○○為夫妻，分別擔任址設
    臺北縣八里鄉○○○道155 號鉅東車床有限公司( 下稱鉅東
    公司) 之股東及會計，與黃炳池( 業經臺灣板橋地方法院檢
    察署以95年度偵字第23927 號為緩起訴處分確定) 共同意圖
    為自己不法之所有，基於詐欺取財之概括犯意聯絡，明知已
    無資力，仍自民國93年10月某日起至95年2 月某日止，在臺
    北縣三重市○○路○ 段60巷28號，多次向被害人潘金雀與告
    訴人丁○○佯稱鉅東公司需資金週轉，欲借款新臺幣（下同
    ）2 千多萬元，並交付如附表所示面額共計2,531 萬之支票
    32紙與告訴人作為擔保，致使告訴人陷於錯誤，如數將上開
    款項借予黃炳池。詎上開支票屆期均不獲兌現，告訴人始知
    受騙。因認被告2 人均係犯涉犯刑法第339 條第1 項之詐欺
    取財罪嫌等語。
二、按緩起訴處分確定，被告於緩起訴期間內，違背第253 條之
    2 第1 項各款之應遵守或履行事項者，檢察官得依職權撤銷
    原處分，繼續偵查或起訴，為刑事訴訟法第253 條之3 第1
    項第3 款所明定，惟撤銷原緩起訴處分，須於緩起訴處分期
    間屆滿前為之，並經對外表示而生效始可（法務部94年3 月
    2 日法檢字第0940800722號函同此見解），倘至緩起訴期滿
    之時為止，撤銷緩起訴之處分仍未曾對外公告或合法送達當
    事人，而未能生效，自屬「緩起訴處分期滿未經撤銷」，依
    刑事訴訟法第260 條規定，非有該條各款所列情刑之一，檢
    察官不得對於同一案件再行起訴。亦即，原緩起訴處分既已
    發生實質之確定力，如未發現新事實、新證據，亦無刑事訴
    訟法第420 條第1 項第1 款、第2 款、第4 款或第5 款所定
    得為再審原因，檢察官仍就同一案件再行起訴，則依刑事訴
    訟法第303 條第4 款、第307 條規定，法院應諭知不受理之
    判決，並得不經言詞辯論為之。
三、經查：
（一）被告甲○○、丙○○因本件詐欺案件，前經臺灣板橋地方
      法院檢察署檢察官於96年7 月17日以96年度偵緝字第1605
      、1607號作成緩起訴處分，並於處分書內載明緩起訴期間
      為3 年，被告應立悔過書，並自收受緩起訴處分命令通知
      書起，至緩起訴期間屆滿前為止，按月於每月10日共同給
      付告訴人6 萬元，而該緩起訴處分經合法送達有再議權之
      人，有再議權之人均未於法定期間內聲請再議，於同年8
      月11日確定，其緩起訴期間自96年8 月10日起算，至99年
      8 月10日期滿；嗣因被告2 人未履行按月給付6 萬元予告
      訴人之緩起訴條件，經臺灣板橋地方法院檢察署於99年7
      月22日以99年度撤緩字第290 、291 號處分書撤銷緩起訴
      處分，並以99年度撤緩偵字第280 、281 號聲請簡易判決
      處刑書等情，有該緩起訴處分書、執行緩起訴處分命令通
      知書、撤銷緩起訴處分書及聲請簡易判決處刑書與臺灣高
      等法院被告全國前案錄表各1 份在卷可稽。
（二）又上開撤銷緩起訴處分書係經臺灣板橋地方法院檢察署分
      別對被告甲○○、丙○○送達，於99年8 月3 日送達至「
      臺北縣蘆洲市○○街220 巷8 弄2 號3 樓」、「臺北縣蘆
      洲市○○路61巷4 弄3 號3 樓」，均因未獲會晤本人，亦
      無受領文書之同居人或受僱人，而寄存於臺北縣政府警察
      局蘆洲分局延平派出所、三民派出所一節，有臺灣板橋地
      方法院檢察署送達證書2 紙為憑（見臺灣板橋地方法院檢
      察署99年度撤緩字第291 號卷宗第4 頁、99年度撤緩字第
      290 號卷宗第7 頁）。然99年8 月3 日當時，被告甲○○
      、丙○○戶籍地址分別為「臺北縣蘆洲市○○街139 巷22
      弄6 號2 樓」、「臺北縣蘆洲市○○街257 之2 號」，有
      被告2 人戶役政資訊查詢資料2 份附卷可考（見本院99年
      度簡字第8056號卷宗第8 頁至第9 頁）；被告2 人於96年
      5 月28日通緝到案時，渠等曾於警詢時表示原戶籍地址「
      臺北縣蘆洲市○○街220 巷8 弄2 號3 樓」之房屋已賣出
      ，並陳明現居於「臺北縣八里鄉○○路190 號1 樓」，復
      於96年5 月28日、同年7 月9 日偵訊時二度向檢察官陳報
      上開居所地址，有卷附調查筆錄2 份、臺灣板橋地方法院
      訊問筆錄4 份可參（見臺灣板橋地方法院檢察署96年度偵
      緝字第1605號卷宗第6 頁至第7 頁、第21頁至第22頁、第
      25頁、同署96年度偵緝字第1607號卷宗第6 頁至第7 頁、
      第15頁、第23頁），足見被告甲○○實未居住於上開撤銷
      緩起訴處分書所送達之地址「臺北縣蘆洲市○○街220 巷
      8 弄2 號3 樓」，又上開撤銷緩起訴處分書送達被告丙○
      ○之地址「臺北縣蘆洲市○○路61巷4 弄3 號3 樓」，僅
      為被告丙○○96年間經通緝到案時之戶籍地址，其斯時既
      未居住於該處，嗣後又已遷移戶籍至他址，98年8 月3 日
      是否實際居住於該址，亦非無疑。本院復依職權向臺北縣
      政府警察局蘆洲分局延平派出所、三民派出所查詢被告2
      人是否曾領取上開撤銷緩起訴處分書，惟均覆以被告2 人
      未前往領取，有受理訴訟文書寄存登記簿2 份在卷可按（
      見本院卷99年度簡字第8056號卷宗第11頁至第12頁），更
      難認被告2 人係居住於上址，而可認為已生寄存送達之效
      力。是以，應認本件撤銷緩起訴處分書未經合法送達被告
      2 人。另本件撤銷緩起訴處分書遲至99年10月12日始對外
      公告一事，有臺灣板橋地方法院檢察署99年10月13日乙○
      玉意99撤緩290 字第236262號函在卷可佐（見本院99年度
      簡字第8056號卷宗第17頁），惟上開緩起訴期間於99年8
      月10日即已屆滿，檢察官所為前揭對外公告，顯逾緩起訴
      期間。
（三）綜上所述，上開撤銷緩起訴處分書雖經檢察官於緩起訴期
      間內之99年7 月22日作成，惟檢察官並未於緩起訴處分期
      滿前（即99年8 月10日）合法送達被告或對外公告。縱檢
      察官於99年10月12日補行公告，亦係於緩起訴期間屆滿後
      始為之，揆諸前揭說明，自不生撤銷緩起訴處分之效力，
      檢察官卻於緩起訴期間屆滿後，即該緩起訴處分已生實質
      確定力，再向本院聲請簡易判決處刑，此項聲請依法與起
      訴有同一之效力，其聲請程序自屬違背法律規定，爰依刑
      事訴訟法第303 條第4 款、第307 條之規定，不經言詞辯
      論，逕為不受理之判決。
據上論斷，應依刑事訴訟法刑事訴訟法第452 條、第303 條第4
款、第307 條，判決如主文。
中    華    民    國    99    年    10    月    19    日
            刑事第二十二庭審判長法  官  潘  長  生
                                法  官  許  映  鈞
                                法  官  陳  苑  文
上列正本證明與原本無異。
如不服本判決，應於判決送達後10日內敘明上訴理由，向本院提
出上訴狀 (應附繕本) ，上訴於臺灣高等法院。其未敘述上訴理
由者，應於上訴期間屆滿後20日內向本院補提理由書「切勿逕送
上級法院」。
                                書記官  張  玫  玲
中    華    民    國    99    年    10    月    21    日
附表：
 ┌──┬──────┬─────┬───────┐
 │編號│支 票 號 碼 │票面金額  │票載發票日    │
 ├──┼──────┼─────┼───────┤
 │ 1  │FA0000000   │300,000   │95年2月3日    │
 ├──┼──────┼─────┼───────┤
 │ 2  │HQ0000000   │963,800   │95年2月10日   │
 ├──┼──────┼─────┼───────┤
 │ 3  │AA0000000   │598,720   │95年2月15日   │
 ├──┼──────┼─────┼───────┤
 │ 4  │NB0000000   │563,300   │95年2月15日   │
 ├──┼──────┼─────┼───────┤
 │ 5  │FA0000000   │300,000   │95年2月19日   │
 ├──┼──────┼─────┼───────┤
 │ 6  │JAA0000000  │736,200   │95年2月20日   │
 ├──┼──────┼─────┼───────┤
 │ 7  │EF0000000   │695,600   │95年2月25日   │
 ├──┼──────┼─────┼───────┤
 │ 8  │ET0000000   │798,350   │95年2月28日   │
 ├──┼──────┼─────┼───────┤
 │ 9  │QJ0000000   │627,300   │95年2月28日   │
 ├──┼──────┼─────┼───────┤
 │ 10 │XM0000000   │815,000   │95年2月28日   │
 ├──┼──────┼─────┼───────┤
 │ 11 │AA0000000   │836,600   │95年2月28日   │
 ├──┼──────┼─────┼───────┤
 │ 12 │NC0000000   │835,600   │95年2月30日   │
 ├──┼──────┼─────┼───────┤
 │ 13 │HQ0000000   │889,530   │95年3月5日    │
 ├──┼──────┼─────┼───────┤
 │ 14 │NB0000000   │736,700   │95年3月5日    │
 ├──┼──────┼─────┼───────┤
 │ 15 │SC0000000   │768,000   │95年3月5日    │
 ├──┼──────┼─────┼───────┤
 │ 16 │AA0000000   │883,400   │95年3月10日   │
 ├──┼──────┼─────┼───────┤
 │ 17 │AA0000000   │875,400   │95年3月15日   │
 ├──┼──────┼─────┼───────┤
 │ 18 │NC0000000   │499,000   │95年3月20日   │
 ├──┼──────┼─────┼───────┤
 │ 19 │JAA0000000  │667,000   │95年3月20日   │
 ├──┼──────┼─────┼───────┤
 │ 20 │AA0000000   │735,800   │95年3月25日   │
 ├──┼──────┼─────┼───────┤
 │ 21 │NC0000000   │937,800   │95年3月30日   │
 ├──┼──────┼─────┼───────┤
 │ 22 │AC0000000   │763,500   │95年3月30日   │
 ├──┼──────┼─────┼───────┤
 │ 23 │HQ0000000   │885,000   │95年4月5日    │
 ├──┼──────┼─────┼───────┤
 │ 24 │AA0000000   │836,700   │95年4月10日   │
 ├──┼──────┼─────┼───────┤
 │ 25 │NB0000000   │863,333   │95年4月10日   │
 ├──┼──────┼─────┼───────┤
 │ 26 │DG0000000   │687,000   │95年4月15日   │
 ├──┼──────┼─────┼───────┤
 │ 27 │NC0000000   │907,320   │95年4月30日   │
 ├──┼──────┼─────┼───────┤
 │ 28 │NB0000000   │934,700   │95年4月30日   │
 ├──┼──────┼─────┼───────┤
 │ 29 │HQ0000000   │963,800   │95年5月5日    │
 ├──┼──────┼─────┼───────┤
 │ 30 │NB0000000   │1,366,200 │95年5月10日   │
 ├──┼──────┼─────┼───────┤
 │ 31 │AA0000000   │967,000   │95年5月10日   │
 ├──┼──────┼─────┼───────┤
 │ 32 │NC0000000   │1,080,700 │95年5月20日   │
 └──┴──────┴─────┴───────┘

司法院資訊處製作；財團法人民間司法改革基金會備份。
